最高法院刑事判決　　　　　　　　　　111年度台上字第358號
上　訴　人　陳俊价
 
 
選任辯護人　劉世興律師
　　　　　　葉庭瑜律師
上列上訴人因違反毒品危害防制條例案件，不服臺灣高等法院中
華民國110年10月7日第二審判決（110 年度上訴字第1385號，起
訴案號：臺灣桃園地方檢察署108年度毒偵字第3175號，109年度
偵字第7580號），提起上訴，本院判決如下：
    主  文
原判決撤銷，發回臺灣高等法院。
    理  由
一、本件原判決認定上訴人陳俊价有其事實欄所載持有第二級毒
    品甲基安非他命之犯行，因而撤銷第一審之科刑判決，改判
    仍論處上訴人持有第二級毒品純質淨重20公克以上罪刑。固
    非無見。
二、惟查：
  ㈠犯毒品危害防制條例第11條之罪，供出毒品來源，因而查獲
    其他正犯或共犯者，減輕或免除其刑，同條例第17條第1 項
    定有明文。所稱「供出毒品來源，因而查獲」，係指被告具
    體提供「本案犯行相關毒品」從何而來之資訊，使調查或偵
    查犯罪職務之公務員知悉而對之發動調查或偵查，並據以破
    獲其他正犯或共犯而言。而數罪併罰案件，因其所涉及之訴
    訟客體有數個以上，各個犯罪事實彼此互不相屬，有無上開
    減輕或免除其刑寬典之適用亦應分別以觀，不得籠統為同一
    之觀察。縱該正犯或共犯因他故已於另案遭查獲，苟其被查
    獲之案情與被告供出之本案毒品來源無直接關聯，或有偵查
    犯罪職權之公務員於該他案尚無確切之證據，足以合理懷疑
    該被查獲之人即為被告本案毒品來源之人，嗣由於被告之供
    出毒品來源，始因而查知該嫌犯關於本案毒品來源之事證，
    仍屬因被告供出毒品來源而查獲，被告自得依上開規定，獲
    邀減輕或免除其刑之寬典。又有無上述因而查獲其他正犯或
    共犯之事實，攸關被告有無減輕或免除其刑之適用，因立法
    者採取「必減」或「免除其刑」之寬典，法院並無不予減輕
    或免除其刑之裁量權，自屬刑事訴訟法第163條第2項所稱「
    對被告之利益有重大關係事項」，倘此項證據雖已調查，但
    若尚有其他必要部分並未調查，致事實仍有疑竇而未臻明白
    者，即與未經調查無異，如遽行判決，仍難謂無應於審判期
    日調查之證據而未予調查之違法。
  ㈡上訴人就其持有毒品甲基安非他命之來源，曾於警詢時供稱
    ：其係於被查獲日即民國108年5 月22日凌晨1時許，在桃園
    市中壢區中園路附近，向綽號「正明」之男子購入本件查扣
    之甲基安非他命10包（下稱本件毒品）等語（見108 年度毒
    偵字第3175號卷第17頁正、反面）。嗣上訴人於本案偵查中
    ，另因涉嫌販賣第二級毒品案件，經同署檢察官於108年7月
    9日偵訊時，指證其係於108年5 月22日凌晨在李明憲位於桃
    園市中壢區中園路居住處，向李明憲購入本件毒品等情甚明
    ，有同署108年度偵字第15837號該日偵訊筆錄影本在卷可稽
    （見本院卷第85、86頁），經同署檢察官偵查後，於109 年
    7月20日以同署108年度偵字第17398、23888號、108 年度毒
    偵字第3647號起訴書起訴李明憲涉犯販賣本件毒品與上訴人
    之罪嫌，亦有該起訴書影本附卷足憑（見本院卷第91至93頁
    ）。基此，上訴人似於偵查中即供出本件毒品之來源係李明
    憲，而李明憲亦因涉嫌販賣第二級毒品與上訴人之犯行，經
    檢察官提起公訴。則李明憲究否為上訴人持有本件毒品之來
    源，且具有偵查犯罪職權之公務員是否依據上訴人上開供述
    ，因而查獲李明憲該次犯行？攸關上訴人本件犯行有無上開
    減輕或免除其刑之適用，且上情係屬對於上訴人利益有重大
    關係之事項，而顯然於判決之結果有影響，並屬法院認定事
    實適用法律之基礎，依照刑事訴訟法第163條第2項但書規定
    ，原審自應依職權詳予調查釐清。乃原審對上情未為必要之
    調查及說明，自難昭折服，而有應於審判期日調查之證據未
    予調查之違失。
三、上訴意旨執以指摘原判決不當，非無理由，因原判決上述違
    法情形，已然影響於事實之確定，本院無從據以自為裁判，
    應將原判決撤銷，發回原審法院更為審判。
據上論結，應依刑事訴訟法第397條、第401條，判決如主文。
中    華    民    國   111    年    1     月    26    日
                  刑事第六庭審判長法  官  許  錦  印  
                                  法  官  朱  瑞  娟  
                                  法  官  劉  興  浪  
                                  法  官  高  玉  舜  
                                  法  官  何  信  慶  
本件正本證明與原本無異
                                  書記官
中    華    民    國   111    年    1     月    28    日